臺灣高等法院臺中分院刑事判決　　　100年度交上訴字第482號
上　訴　人
即　被　告　詹閔惠
上列上訴人因公共危險案件，不服臺灣彰化地方法院100年度交
訴字第5號中華民國100年1月20日第一審判決（起訴案號：臺灣
彰化地方法院檢察署99年度偵字第10102號），提起上訴，本院
判決如下：
    主  文
上訴駁回。
    事  實
一、詹閔惠前曾於民國90年8月30日，因竊盜及妨害性自主案件
    ，經臺灣彰化地方法院以90年度訴字第551號分別判處有期
    徒刑1年2月、3年6月，竊盜罪部分並應於刑之執行前，令入
    勞動場所強制工作3年，上開有期徒刑部分應執行有期徒刑4
    年6月確定，後由臺灣彰化地方法院以97年度聲減字第301號
    裁定將上開竊盜罪所處有期徒刑1年2月之宣告刑，減為有期
    徒刑7月，並與前開不得減刑之妨害性自主所處有期徒刑3年
    6月，定應執行刑為有期徒刑4年確定（有關刑前強制工作部
    分，仍應併予執行），在監執行後，已於99年5月30日縮刑
    期滿執行完畢。詎仍不知警惕，其於99年9月15日下午3時18
    分許，騎乘車牌號碼FS7－681號重型機車，返回彰化縣永靖
    鄉○○村○○路201號住處之途中，沿彰化縣永靖鄉○○路○
    段130巷由東往西方向行駛，行經該路段「溪畔電桿95Y4」
    附近時，不慎與已成年之詹林菊所騎乘沿上開中山路2段130
    巷由西往東方向前來之車牌號碼HB2-919號重型機車發生碰
    撞，使詹林菊人車倒地，並因此受有前額撕裂傷及疑腦震盪
    等傷害（其所涉過失傷害罪嫌，未據告訴）後，竟基於駕駛
    動力交通工具致人受傷而逃逸之犯意，未對詹林菊採取必要
    之救護或將其送醫，亦未報警停留於現場等候處理，且未留
    下其姓名、年籍資料或聯絡方式，未告知並取得詹林菊之同
    意，即行騎乘上開機車離去而逃逸。嗣為警據報前往現場處
    理，並調閱路口監視器過濾清查，乃循線於99年10月12日通
    知詹閔惠到案說明而查獲。
二、案經彰化縣警察局員林分局報請臺灣彰化地方法院檢察署檢
    察官偵查起訴。
    理  由
一、證據能力方面：按刑事訴訟法第159條之5規定：「（第1項
    ）被告以外之人於審判外之陳述，雖不符前4條之規定，而
    經當事人於審判程序同意作為證據，法院審酌該言詞陳述或
    書面陳述作成時之情況，認為適當者，亦得為證據。（第2
    項）當事人、代理人或辯護人於法院調查證據時，知有第
    159條第1項不得為證據之情形，而未於言詞辯論終結前聲明
    異議者，視為有前項之同意」，其立法意旨在於傳聞證據未
    經當事人之反對詰問予以核實，原則上先予排除，惟若當事
    人已放棄詰問或未聲明異議，基於證據資料愈豐富，愈有助
    於真實發現之理念，且強化言詞辯論原則，法院自可承認該
    傳聞證據例外擁有證據能力。經查，有關下述所引用未符合
    刑事訴訟法第159 條之1至第159條之4之規定之證據，業經
    本院於審理時當庭直接提示而為合法之調查，檢察官則就上
    開證據未於言詞辯論終結前聲明異議，被告於本院審理時經
    合法傳喚，無正當理由未到庭，亦未具狀就前開證據表示異
    議，且本院審酌前開證據作成或取得之狀況，並無非法或不
    當取證之情事，故認為適當而均得以作為證據，是前開證據
    依刑事訴訟法第159條之5之規定，具有證據能力。
二、上揭事實，業據被告迭次於警詢、偵訊、原審準備程序及審
    理時坦認有肇事逃逸之犯行（見警卷第2頁、偵卷第17頁、
    原審卷第34、37-38頁），被告嗣於其所提出之「刑事上訴
    狀」雖辯稱：伊於車禍發生後隨即到被害人詹林菊身旁探視
    ，並將被害人扶起、詢問其傷勢要不要緊，因被害人當時回
    稱不要緊，其認為既然被害人所受傷害無礙，才自行離去，
    並非肇事後隨即逃逸；伊因缺乏法律常識，自認車禍為民事
    案件，自認只要承擔一切責任，應可獲得減刑或輕判，故先
    前開庭時才承認；再本案於偵訊及原審審理時均未見被害人
    出庭，始難以認定案發之經過，且車禍發生地點係在鄉○○
    ○○巷路口轉彎處，沒有公用電話亭，也沒有住戶，並非被
    告不打電話求救云云（見本院卷第4頁正、反面）。惟查：
（一）本院因被告於前開「刑事上訴狀」陳稱：因被害人未曾於
      偵訊、原審審理時出庭，故難以認定案發經過等語，乃依
      職權傳喚證人詹林菊到庭調查，證人詹林菊於本院審理時
      具結後明確證述：「（問：99年9月15日下午3時左右，你
      有騎乘車牌號碼車牌號碼HB2－919重型機車，沿彰化縣永
      靖鄉○○路○段130巷由西往東方向行駛？）對的。（問：
      你在行經該路段溪畔電桿95Y4附近時，與被告對向來車對
      撞？）對的。（問：當時你們雙方的行車速度為何？）我
      是慢慢騎，對方騎得很快撞到我。（問：被告撞到你後有
      無停車？）沒有。（問：被告供稱他撞到你以後有停車下
      來看你，是否實在？）撞到我後他並沒有停下來，我有起
      來喊他『年輕人、年輕人』，但他都沒有停下來看我。（
      問：被告有無停下車來看你，並問你有無要緊？）沒有。
      （問： 被告供稱車禍發生後他先將自己機車扶起，然後
      過去將你攙扶起來，是否有這回事？）怎麼有可能，沒有
      這回事。（問：你的意思是否被告撞到你以後並沒有停車
      ，仍繼續前進？）對的。（問：撞到以後你如何起身、如
      何離開的？）撞到以後不知經過多久我自己起來，自己走
      到中山路大馬路上，遇到一位年輕人請他幫我打電話叫我
      兒子過來，他並幫我叫救護車。（問：提示現場照片，照
      片上草叢邊的機車是否你的？）對的。（問：當時你人在
      何處？）當時我在機車旁邊。」等語綦詳（見本院卷第43
      -44頁）。衡以被害人詹林菊於偵查中業與被告調解成立
      ，有彰化縣永靖鄉調解委員會調解書1件（見偵卷第19頁
      ）在卷可稽，證人詹林菊於本院審理之前開證述內容，自
      無故為誣陷被告之必要，足以採信；被告於其「刑事上訴
      狀」辯稱：伊有將被害人扶起，並查看、詢問被害人之傷
      勢，因被害人回稱不要緊，其始離去云云，顯係事後卸責
      之詞，委無可採。又依證人詹林菊前開於本院審理時之證
      述，足認被告先前於警、偵訊及原審準備程序、審理時供
      承伊確未經過被害人詹林菊同意即行離去等語之自白，與
      事實相符而為可信，被告以其欠缺法律常識始自白云云，
      亦無可採。再被告於車禍後，未理會被害人之呼喊，即逕
      自騎乘機車離去而逃逸等情，已據證人詹林菊於本院審理
      時證述為真，則被告自始即無報警處理之意，是被告以：
      因車禍地點位處偏僻，沒有公用電話亭，也沒有住戶，並
      非伊不打電話求救云云，亦已無可信。
（二）按駕駛人駕駛汽車（含機車）肇事致人受傷或死亡，應即
      採取救護或其他必要措施，並向警察機關報告，不得駛離
      或逃逸，道路交通管理處罰條例第62條第3項定有明文。
      又因道路交通事故之發生，常非於己之鄰親家里，時有告
      救不能情事，乃科以肇事者須即採取救護或其他必要措施
      ，並應向警察機關報告之法定義務，以防因就醫延誤致生
      無謂傷亡，並俾得通知傷亡者家屬到場，以明責任，是凡
      肇事人於行車肇事致人受傷或死亡，未即採取救護或其他
      必要措施，並向警察機關報告，即駕車逃逸者，均應依該
      規定處罰，至其嗣後是否受刑事訴追及已否與被害人達成
      民事和解，賠償損失，對其應受處罰乙節，並不生影響。
      職是之故，汽車駕駛人駕駛汽車肇事，不論其責任之歸屬
      為何，即有義務留在肇事現場，採取救護或其他必要措施
      ，並向警察機關報告，以維護他人之生命與其他用路人之
      交通安全。其立法目的，既係促使駕駛人於肇事致死傷後
      ，能對被害人即時救護，報告警察機關，以減少死傷，是
      該罪之成立祇以行為人有駕駛動力交通工具肇事，致人死
      傷而逃逸之事實為已足，至行為人之肇事有否過失，則非
      所問（最高法院92年度台上字第4468號刑事判決意旨參照
      ）。另按刑法第185條之4之肇事逃逸罪，以駕駛動力交通
      工具肇事，有致人死傷而逃逸之事實，為其犯罪構成要件
      ，不以行為人明知被害人有死傷情形為必要（最高法院91
      年度台上字第137號刑事判決意旨參見）。查本件被告騎
      乘機車不慎與被害人詹林菊騎駛之機車發生碰撞，並使被
      害人因此受有前額撕裂傷及疑腦震盪等傷害，除據證人詹
      林菊於本院證述明確外，復有財團法人彰化基督教醫院之
      診斷書1份（見警卷第40頁）在卷可憑，被告並自承伊知
      悉被害人因車禍受傷一情，被告既已知被害人因騎乘機車
      遭撞擊後人車摔落倒地而受有傷害，竟未採取救護或其他
      必要措施，並向警察機關報告，即速行騎車離去，嗣後始
      為警循線查獲，其肇事逃逸犯行已甚灼然。此外，復有證
      人即新大明機車行負責人劉木聰於警詢時之證述（見警卷
      第9-10頁，即被告於車禍發生後將其所騎乘之車牌號碼FS
      7－681號重型機車送修之相關經過）、道路交通事故現場
      圖、道路交通事故調查報告表（一）、（二）及監視器翻
      拍照片25張、現場照片16幀（以上分警卷第11-33頁）在
      卷可佐，本件事證明確，被告前揭犯行洵足認定。
三、核被告所為，係犯刑法第185條之4之駕駛動力交通工具肇事
    ，致人受傷而逃逸罪。又被告前曾於90年8月30日，因竊盜
    及妨害性自主案件，經臺灣彰化地方法院以90年度訴字第55
    1號分別判處有期徒刑1年2月、3年6月，竊盜罪部分並應於
    刑之執行前，令入勞動場所強制工作3年，上開有期徒刑部
    分應執行有期徒刑4年6月確定，後由臺灣彰化地方法院以97
    年度聲減字第301號裁定將上開竊盜罪所處有期徒刑1年2月
    之宣告刑，減為有期徒刑7月，並與前開不得減刑之妨害性
    自主所處有期徒刑3年6月，定應執行刑為有期徒刑4年確定
    （有關刑前強制工作部分，仍應併予執行），在監執行後，
    已於99年5月30日縮刑期滿執行完畢，有臺灣高等法院被告
    前案紀錄表1份在卷可考，其於5年以內故意再犯本件有期徒
    刑以上之罪，應依刑法第47條第1項之規定論以累犯，並加
    重其刑。原審法院以被告上開駕駛動力交通工具肇事，致人
    受傷而逃逸犯行之罪證明確，適用刑法第185條之4、第47條
    第1項等規定，說明被告構成累犯加重之事由，並審酌被告
    前有多項犯罪記錄，品行難謂良好，其於駕車肇事造成被害
    人受傷後，既未下車察看被害人傷勢，亦未呼叫救護車或停
    留現場協助救護傷患，隨即駕車逃逸，罔顧他人之生命、身
    體安全，本不可輕縱，然考量其於案發後，業與被害人達成
    調解（有彰化縣永靖鄉調解委員會調解書附卷可參）及其於
    犯罪後於原審坦承犯行之態度等一切情狀，判處被告「詹閔
    惠駕駛動力交通工具肇事，致人受傷而逃逸，累犯，處有期
    徒刑捌月。」，核原審判決上開認事用法均無不當，量刑亦
    稱妥適。被告猶執前詞而提起上訴，依前開理由欄二所示之
    事證及論述、說明，均為無理由，應予駁回。
四、被告於本院審理時，經合法傳喚，無正當之理由不到庭，爰
    依刑事訴訟法第371條之規定，不待其陳述，逕行判決，併
    為敘明。
據上論結，應依刑事訴訟法第371條、第368條，判決如主文。
本案經檢察官王清杰到庭執行職務。
中    華    民    國   100    年    5     月    30    日
            刑事第八庭  審判長法  官  羅  得  村
                              法  官  劉  榮  服
                              法  官  李  雅  俐
以上正本證明與原本無異。
如不服本判決應於收受送達後十日內向本院提出上訴書狀，其未
敘述上訴之理由者，並得於提起上訴後十日內向本院補提理由書
（均須按他造當事人之人數附繕本）「切勿逕送上級法院」。

                              書記官  李  妍  嬅

中    華    民    國   100    年    5     月    30    日
附錄論罪科刑法條：
刑法第185條之4：
駕駛動力交通工具肇事，致人死傷而逃逸者，處6月以上5年以下
有期徒刑。